臺灣彰化地方法院刑事判決　　　　　　　96年度易字第1352號
公　訴　人　臺灣彰化地方法院檢察署檢察官
被　　　告　甲○○
上列被告因違反毒品危害防制條例案件，經檢察官提起公訴（96
年度毒偵字第3891、3892、3893號），本院判決如下：
    主  文
甲○○施用第二級毒品，累犯，處有期徒刑玖月；又施用第二級
毒品，累犯，處有期徒刑拾月；又施用第二級毒品，累犯，處有
期徒刑拾壹月；扣案之甲基安非命壹包（毛重約壹點貳公克），
沒收銷燬之。應執行有期徒刑貳年貳月，扣案之甲基安非命壹包
（毛重約壹點貳公克），沒收銷燬之。
    事  實
一、甲○○前於民國（下同）94年間，因連續施用第二級毒品、
    持有第二級毒品案件，經國防部中部地方軍事法院於94年9
    月23日，以94年度臺審字第87號判決分別判處有期徒刑10月
    、4 月，並定應執行刑為有期徒刑1 年確定，嗣於94年11月
    4 日入監服刑，而於95年10月9 日縮短刑期執行完畢。又於
    89、90年間因施用毒品案件，分別經觀察、勒戒後，均認無
    繼續施用毒品之傾向，而各於89年10月5 日、90年8 月13日
    執行完畢釋放，並由本院以89年度少調字第655 號、90年度
    少調字第488 號為不付審理之裁定。詎其仍不知悔改，復分
    別基於施用第二級毒品甲基安非他命之犯意，各於96年5 月
    8 日晚間10時許、96年5 月22日晚間9 時許及96年6 月4 日
    晚間10時許，分別在其位於彰化縣大村鄉○○村○○路56號
    之住所處，以將第二級毒品甲基安非他命置於玻璃吸食器內
    ，以火燒烤使其產生氣體再加以吸食之方式，分別施用第二
    級毒品甲基安非他命各1 次。嗣先於96年5 月10日上午10時
    50分許，在彰化縣員林鎮○○路○段196巷13號為警盤查時，
    經其同意採集其尿液送驗，結果呈甲基安非他命陽性反應；
    復於96年5月24日中午12時30分許，在彰化縣員林鎮○○路
    員林農工前，為警盤查所獲，經其同意採集其尿液送驗，結
    果亦呈甲基安非他命陽性反應；再於96年6月6日下午4時45
    分許，在彰化縣大村鄉○○村○○路51之5號前，為警盤查
    所獲，並當場扣得第二級毒品甲基安非他命1包（毛重約1.2
    公克），始查悉上情。
二、案經彰化縣警察局員林分局暨臺中市警察局第六分局報請臺
    灣彰化地方法院檢察署檢察官偵查起訴。
    理  由
一、上揭事實，業據被告甲○○於警詢，偵訊及本院審理時均坦
    承不諱，且其於96年5 月10日、96年5 月24日及96年6 月6
    日為警查獲時所採取之尿液，經送鑑驗結果，確均呈甲基安
    非他命陽性反應，此有彰化縣警察局員林分局委託檢驗尿液
    代號與真實姓名對照認證單（96年5 月10日、96年5 月24日
    ）、臺中市警察局第六分局尿液真實姓名對照表、詮昕科技
    股份有限公司96年5 月24日、96年6 月7 日報告編號000000
    00、00000000濫用藥物尿液檢驗報告及中山醫學大學附設醫
    院檢驗科藥物檢測中心96年6 月21日實驗編號0000000 號尿
    液檢驗報告各1 紙附卷可稽，而扣案之被告所持有之白色結
    晶體1 包（毛重約1.2 公克），經送鑑定之結果，確屬第二
    級毒品甲基安非他命無誤，此有詮昕科技股份有限公司96年
    9 月29日報告編號D0000000藥物檢驗報告1 紙在卷可參，則
    被告就其分別施用第二級毒品甲基安非他命各1 次之自白核
    與事實相符，足堪採信。另參酌被告3 次施用第二級毒品甲
    基安非他命之時間均分別已間隔逾10餘日之久等情，足認被
    告分別於96年5 月22日及96年6 月4 日所為之施用第二級毒
    品甲基安非他命犯行，應係另行起意無誤。
二、按觀察、勒戒或強制戒治執行完畢釋放後，5 年內再犯毒品
    危害防制條例第10條之罪，即應直接依法追訴判決，固毋庸
    再行該條例針對「初犯」所規定之觀察、勒戒或強制戒治等
    治療程序，然若係於觀察、勒戒或強制戒治執行完畢釋放後
    ，5 年後再犯第10條之罪者，則應重新依該條例第20條第1
    項、第2 項關於「初犯」之規定，先行送觀察、勒戒，並依
    其觀察、勒戒結果有無繼續施用毒品傾向，以定其是否施以
    強制戒治之治療程序，再於上開治療程序執行完畢後始由檢
    察官為不起訴處分，而非直接加以追訴處罰，此觀諸現行生
    效施行之毒品危害防制條例（於92年7 月9 日修正公布、自
    93年1 月9 日施行）第20條、第23條之規定甚明。而考諸前
    開毒品危害防制條例之修正理由主要係認觀察、勒戒或強制
    戒治後5 年後再犯者，顯見前所實施之觀察、勒戒或強制戒
    治已足以遮斷其施用毒品之癮，為期自新及協助其斷除毒癮
    ，對此5 年後再犯者仍適用初犯之規定（即該條例第20條第
    3 項之規定），即先經觀察、勒戒、強制戒治之程序【見該
    條例第20條修法理由5 第3 項修正理由 (二)】 ，且為配合
    簡化施用毒品犯之刑事處遇程序，並鑑於經觀察、勒戒或強
    制戒治執行完畢釋放後5 年內再犯者，其再犯率甚高，原據
    以實施之觀察勒戒及強制戒治既已無法收其實效，自應施以
    刑事處遇【見該條例第23條修正理由三 (二)】 ，凡此俱見
    現行毒品危害防制條例於修正時刪除修正前二犯及三犯之規
    定，一改修法前繁雜之處遇程序，僅將施用毒品犯簡化區分
    為初犯、再犯外，並認施用毒品者係屬病患性犯人，以觀察
    、勒戒戒除其身癮，併以強制戒治方式祛除心癮之措施。由
    是觀之，現行毒品危害防制條例仍採「刑罰處遇程序」與「
    治療之保安處分程序」二者併行之方式，並將施用毒品者區
    分為「初犯」與「再犯」之不同，詳言之，倘毒品施用者係
    前經觀察、勒戒或強制戒制等治療程序執行完畢5 年後，始
    再施用毒品之「初犯」，因認前所執行之觀察、勒戒或強制
    戒治足收戒除毒癮之效，自應重新先經觀察、勒戒或強制戒
    治等治療程序，並於治療程序執行完畢後由檢察官直接為不
    起訴處分，毋庸對之追訴處罰，反觀，在「再犯」之情形，
    因其先前所為治療程序顯未能收祛除毒癮之實效，且考量施
    用毒品者之再犯率偏高，乃簡化其刑事處遇程序，而對之直
    接追訴處罰，不再施以保安處分之治療程序，是現行毒品危
    害防制條例所採「初犯」與「再犯」之界分，已揚棄過去修
    正前毒品危害防制條例所採一、二、三犯之判斷標準及處遇
    程序，且側重於觀察、勒戒或強制戒治等治療程序是否確實
    收其成效。因之，對於所謂「初犯」與「再犯」之區別，除
    應視其是否於觀察、勒戒或強制戒治執行完畢釋放後，5 年
    後再犯者外，尚應兼顧其前次所施予觀察、勒戒、強制戒治
    程序之成效以資判斷，如此方能貫徹現行毒品危害防制條例
    之修正立法意旨，且細繹現行毒品危害防制條例第20條、第
    23條之立法理由可知，所謂「再犯」應係指依該條例規定執
    行觀察、勒戒、強制戒治完畢釋放，再犯施用毒品罪者均屬
    之（見該條例第20修法理由二後段），是對於現行毒品危害
    防制條例第20條第3 項規定「觀察、勒戒或強制戒治執行完
    畢後，5 年後再犯」之解釋，自應限於該施用毒品之行為人
    於觀察、勒戒或強制戒治執行完畢後5 年內均未再有任何施
    用毒品之犯行，始足當之，茍其施用毒品之犯行，前經觀察
    、勒戒或強制戒治執行完畢後，5 年內曾因再犯施用第一、
    二級毒品之行為，而經法院判處刑罰之處遇程序確定者，縱
    其係於觀察、勒戒或強制戒治執行完畢5 年後復為施用毒品
    者（即修正前毒品危害防制條例所稱之三犯或三犯以上），
    因其於治療程序之保安處分執行完畢5 年內，既仍有繼續施
    用毒品之犯行，即難認前所執行之治療程序有何戒除其身心
    毒癮之成效可言，自不得僅憑該次施用毒品犯行係在前次執
    行治療程序之保安處分完畢後，5 年後再犯一端，即依現行
    毒品危害防制條例第20條第3 項規定，逕認為「初犯」，而
    適用同條第1 、2 項之觀察、勒戒或強制戒治等治療程序，
    否則無異使接受治療程序執行成效不彰，而屢犯施用毒品罪
    之行為人，僅因其施用毒品行為與前次觀察、勒戒或強制戒
    治完畢之時間相距已逾5 年，反得循初犯之保安處分程序，
    獲邀寬典，不啻與前揭毒品危害防制條例之修法初衷背道而
    馳，是就此情形，仍應認屬「再犯」之範疇，直接適用刑事
    刑罰處遇之程序，始符修法之本旨。查本件被告前曾於90年
    間因施用毒品案件，經觀察、勒戒後，認無繼續施用毒品之
    傾向，而於90年8 月13日執行完畢釋放；復其不知悔改，於
    前開觀察、勒戒執行完畢釋放後5 年內之94年間，因連續施
    用第二級毒品、持有第二級毒品案件，經國防部中部地方軍
    事法院於94年9月23日，以94年度臺審字第87號判決分別判
    處有期徒刑10月、4 月，並定應執行刑為有期徒刑1 年確定
    等情，此有臺灣高等法院被告前案紀錄表及臺灣彰化地方法
    院檢察署刑案資料查註紀錄表各一份存卷可參，而被告本件
    施用第二級毒品甲基安非他命之犯行，雖係在前次90年間觀
    察、勒戒執行完畢5 年後所犯，惟被告於上開觀察、勒戒執
    行完畢5 年內，曾再犯施用第二級毒品之罪經法院宣示判決
    並確定，已詳述如前，顯見其並非於觀察、勒戒執行完畢後
    5 年內均無任何施用毒品之犯行，且其既已於觀察、勒戒執
    行完畢5 年內再犯施用第二級毒品之罪，已符合毒品危害防
    制條第23條第2 項之所定之追訴要件，揆諸前開毒品危害防
    制條例條文及說明，被告所為本件施用第二毒品甲基安非他
    命之犯行，即均無「初犯」規定之適用，自均毋須再重新施
    予觀察、勒戒或強制戒制之處遇程序，而均應直接訴追處罰
    。
三、按甲基安非他命係毒品危害防制條例第2 條第2 項第2 款所
    定之第二級毒品，不得非法施用。是核被告甲○○施用第二
    級毒品甲基安非他命3 次之行為，均係犯毒品危害防制條例
    第10條第2 項之施用第二級毒品罪。查被告先後3 次為供施
    用第二級毒品而持有該級毒品之低度行為，應為施用之高度
    行為所吸收，均不另論罪。又被告上開3 次施用甲基安非他
    命之犯行，因犯意各別，且行為時、空非屬緊密，應予分論
    併罰。又查被告前曾於94年間，因連續施用第二級毒品、持
    有第二級毒品案件，經國防部中部地方軍事法院於94年9 月
    23日，以94年度臺審字第87號判決分別判處有期徒刑10月、
    4 月，並定應執行刑為有期徒刑1 年確定，嗣於94年11月4
    日入監服刑，而於95年10月9 日縮短刑期執行完畢，有臺灣
    彰化地方法院檢察署刑案資料查註紀錄表、臺灣高等法院被
    告前案紀錄表及臺灣高等法院在監在押全國紀錄表各一份附
    卷可稽，被告前受有期徒刑執行完畢，於5 年以內故意再犯
    本件有期徒刑以上之3 罪，為累犯，均應依刑法第47條第1
    項之規定各加重其刑。爰審酌被告曾因施用毒品經執行觀察
    、勒戒後，仍未能戒斷其施用毒品之惡習，再犯本件施用毒
    品犯行，足見其雖經觀察、勒戒之治療程序，猶未能戒絕毒
    品而再次施用，惡行非輕，顯未能善體國家設置觀察、勒戒
    機構，協助毒品施用者戒除毒癮之良法美意，惟念及施用毒
    品本質上係戕害自身健康之行為，尚未嚴重破壞社會秩序或
    侵害他人權益，及其施用第二級毒品甲基安非他命之動機、
    目的、所生危害及犯罪後坦承犯行態度尚屬良好等一切情狀
    ，量處如主文所示之刑，並定其應執行之刑，以示懲儆。又
    扣案之第二級毒品甲基安非他命1包（毛重約1.2公克）係屬
    第二級毒品，且係供被告施用毒品所用，不問何人所有，應
    依毒品危害防制條例第18條第1項前段規定，沒收銷燬之。
據上論斷，應依刑事訴訟法第299 條第1項前段，毒品危害防制
條例第10條第2 項、第18條第1 項前段，刑法第11條前段、第47
條第1 項、第51條第5 款，判決如主文。
本案經檢察官張聖傳到庭執行職務。
中　　華　　民　　國　　96　　年　　10　　月　　16　　日
                  刑事第二庭    法  官  黃齡玉
以上正本證明與原本無異。
如不服本判決，應於判決送達後10日內，向本院提出上訴書狀，
上訴書狀應「敘述具體上訴理由」，並按他造當事人之人數附繕
本。「切勿逕送上級法院」。
中　　華　　民　　國　　96　　年　　10　　月　　16　　日
                                書記官  施嘉玫
毒品危害防制條例第10條第2項
施用第二級毒品者，處 3 年以下有期徒刑。
